臺灣高等法院高雄分院刑事判決　　95年度重上更(三)字第34號
上　訴　人
即　被　告　丙○○
選任辯護人　黃進祥　律師
上訴人即被
告丙○○之
配偶　　　　己○○
上　訴　人
即　被　告　乙○○
　　　　　　　　　　（現另案於臺灣高雄第二監獄執行）
選任辯護人　林夙慧　律師
上列上訴人因被告違反毒品危害防制條例等案件，不服臺灣高雄
地方法院92年度重訴字第116 號中華民國93年4 月30日第一審判
決（起訴案號：臺灣高雄地方法院檢察署92年度偵字第20067 號
），提起上訴，判決後，經最高法院第3 次發回更審，本院判決
如下：
    主  文
原判決撤銷。
乙○○共同販賣第一級毒品，處死刑，褫奪公權終身。扣案第一
級毒品海洛因陸拾塊（淨重合計貳萬參仟柒佰零伍點零捌公克；
純質淨重合計貳萬零伍佰陸拾壹點柒捌公克），均沒收銷燬之；
上開海洛因毒品之外包裝重貳仟捌佰壹拾貳點貳壹公克，及九十
二年九月二十九日收貨單內偽造「黃文祥」之署押一枚、扣案夏
普牌銀色0000000000號、0000000000號行動電話手機貳支（含SI
M 卡貳張），均沒收。
丙○○共同運輸第一級毒品，處無期徒刑，褫奪公權終身。扣案
第一級毒品海洛因陸拾塊（淨重合計貳萬參仟柒佰零伍點零捌公
克；純質淨重合計貳萬零伍佰陸拾壹點柒捌公克），均沒收銷燬
之；上開海洛因毒品外包裝重貳仟捌佰壹拾貳點貳壹公克、扣案
夏普牌銀色0000000000號、0000000000號行動電話手機貳支（含
SIM 卡貳張），均沒收。
    事  實
一、乙○○曾於民國83年間因違反懲治走私條例、麻醉藥品管理
    條例等案件，經臺灣台南地方法院以83年度訴字第569 號判
    決科處有期徒刑14年6 月，經臺灣高等法院台南分院及最高
    法院分別以83年度上訴字第2358號、84年度台上字第3445號
    判決駁回其上訴確定，84年7 月20日入監服刑後，於90年4
    月19日假釋出獄，尚未執行完畢（不構成累犯）。乙○○與
    蔣光南原係舊識，明知海洛因及甲基安非他命係毒品危害防
    制條例第2 條第2 項第1 、2 款所稱之第一、二級毒品，且
    係行政院依據懲治走私條例第2 條第4 項之授權公告之甲類
    第4 款之管制進出口之物品，不得私運進口，亦不得運輸、
    販賣、持有。緣蔣光南於91年4 月間，因利用貨櫃走私海洛
    因為警查獲，逃亡至寮國後，仍繼續策劃走私毒品來台販售
    ，嗣於92年3 月間，與乙○○取得連繫後，雙方即多次以電
    話聯絡方式，謀議走私第一級毒品海洛因販售牟利，因乙○
    ○當時並無資金，蔣光南乃允諾由其先出資，在寮國負責販
    入第一級毒品海洛因後，以漁貨夾藏海洛因走私返台，再由
    乙○○負責在台，擬以每公斤新台幣（下同）200 萬元至24
    0 萬元販售牟利，雙方並約定蔣光南從每公斤海洛因販賣所
    得中分得100 萬元，其餘款項歸乙○○取得。俟雙方議定後
    ，乙○○遂與蔣光南共同基於私運、運輸，及意圖營利，販
    賣第一級毒品海洛因之犯意聯絡，先由蔣光南於92年6 月間
    ，在寮國某不詳地點，以不詳價格販入60塊海洛因，再以電
    話通知乙○○派人前往越南以購買漁貨夾帶返台之方式，將
    所販入之60塊海洛因走私進入台灣，並向乙○○表示其中40
    塊海洛因由乙○○負責在台販售，及指示乙○○將販賣毒品
    後其應分得之1,500 萬元，交給與蔣光南有私運、運輸及販
    賣第一級毒品犯意聯絡之年籍姓名不詳綽號「阿平」之成年
    男子；另20塊海洛因則轉交給桃園地區某姓名、年籍不詳，
    綽號「光明」之成年男子。乙○○接獲通知後，隨即安排丙
    ○○前往越南擬以採買漁貨夾帶掩護之方式走私上述毒品海
    洛因，並向丙○○允諾於走私海洛因成功後給予100 萬元作
    為報酬，丙○○知悉上情後，即與乙○○基於共同私運、運
    輸第一級毒品海洛因來台之犯意聯絡，於92年6 月27日，依
    乙○○之指示攜帶美金1 萬元搭機前往越南，惟因蔣光南向
    乙○○表示貨尚未到手，乙○○遂指示丙○○先行返台。不
    久之後，蔣光南通知乙○○毒品已經取得，乙○○遂再指示
    丙○○於92年7 月24日攜帶美金11,000元搭機前往越南，與
    同有私運、運輸及販賣第一級毒品犯意聯絡，由蔣光南派駐
    當地代表真實姓名不詳綽號「阿端」之成年男子接洽，經「
    阿端」在地朋友綽號「阿宗」介紹，前往越南下六省向九龍
    水產公司購買冷凍蝦仁175 箱，並於同年8 月18日由九龍水
    產公司將上開冷凍蝦仁載送至越南胡志明市第五郡第九坊安
    陽王街80號丙○○以陳善平假名所租用之冷凍倉儲後，以供
    綽號「阿端」之成年男子將前述於寮國販入轉送至越南之海
    洛因磚60塊（淨重合計23,705.08 公克、外包裝重合計2,81
    2.21公克、純度86.74 ％、純質淨重合計20,561.78 公克）
    夾藏於上述冷凍蝦仁中，另「阿端」同時將乙○○、丙○○
    不知情之3 包第二級毒品甲基安非他命（淨重合計4,695.61
     公 克，純度分別為35.62 ％及36.29 ％，純質淨重合計1,
    672.88公克，外包裝重合計146.16公克）亦夾藏於冷凍蝦仁
    箱中，擬一併私運、運輸返台，綽號「阿端」之男子並於92
    年9 月18日，以「黃文祥」名義，委託某不知情之人代為報
    關，並委託達海水產有限公司所有「豐海號」搬運船自越南
    胡志明市頭頓港走私運輸上述夾藏之毒品返台，丙○○則於
    92年9 月15日先行返台。蔣光南於毒品載運上船出發後，隨
    即以電話通知乙○○，告以係用虛構之「黃文祥」為收貨人
    ，該批冷凍蝦仁除海洛因60塊外，同時夾藏有第二級毒品甲
    基安非他命13包，囑託乙○○暫時保管，事後會派人取貨等
    語。乙○○得知上情後，已無從反對，只得允諾領取上述冷
    凍漁貨後並代為保管。乙○○並旋即於92年9 月17日下午，
    前往向高雄市前鎮區○○○○路26號天註冷凍廠，口頭上以
    「黃文祥」之名義及月租26,000元之租金租得冷凍倉庫1 個
    ，以備存放私運進口之海洛因及甲基安非他命。及至92 年9
    月29日，「豐海號」搬運船抵達高雄市紅毛港，乙○○指示
    「豐海號」搬運船不知情之交貨人員，將該漁貨運送至天註
    冷凍廠冷藏，並以「王偉仁」自稱，指示事先僱妥不知情之
    蕭奕精在天註冷凍廠等候，於同日晚間18時許，達海水產公
    司所指派之貨車將上開夾藏有海洛因、甲基安非他命之冷凍
    蝦仁175 箱運抵天註冷凍廠，乙○○又與蔣光南、綽號「阿
    端」之成年男子基於行使偽造私文書之犯意聯絡，指示不知
    情之蕭奕精，在收貨單內收貨人欄內簽署「黃文祥」之姓名
    ，以表示運送之貨物已由「黃文祥」領取之意思後將送貨單
    原本交給送貨司機，以行使該偽造之私文書，足生損害於黃
    文祥後，將夾藏有毒品海洛因及甲基安非他命之冷凍蝦仁17
    5 箱全數搬運至天註冷凍廠第8 號冷凍倉庫存放；蕭奕精再
    於翌日下午1 時許，在高雄市○○路、四維路口高雄市政府
    大樓旁，將估價單、送貨明細、冷凍庫鑰匙3 支交給乙○○
    ，乙○○於毒品運抵高雄之前，即於92年9 月28日起，以公
    共電話與丙○○所有夏普牌銀色0000000000號手機連繫接運
    毒品海洛因之情事。丙○○亦於92年9 月30日上午8 時14分
    03秒許，以公共電話（07）0000000 號撥打乙○○所有0000
    000000號行動電話催促取貨，乙○○亦於同日上午9 時許，
    向設在台南市○○路○段420 號順益汽車安平服務處租得車
    牌號II-2786 號休旅車1 輛後，於同日下午3 時17分52秒許
    ，駕駛上開車輛與丙○○前往上開冷凍倉庫，由丙○○指出
    藏放毒品之冷凍蝦仁，準備運送至國道第2 高速公路東山休
    息站解凍取出海洛因磚塊，同日下午3 時25分40秒許，丙○
    ○在該冷凍廠內挑選有暗記（即每箱僅放置3 塊蝦仁塊者，
    為藏有毒品之漁貨，每箱放置6 塊蝦仁塊者，為正常之漁貨
    ）之冷凍蝦仁紙箱，乙○○在外把風之際，為法務部調查局
    南部地區機動工作組、高雄市調查處、海員調查處高雄站、
    海巡署高雄市機動查緝隊、高雄市政府警察局小港分局等單
    位組成之專案小組人員當場查獲，並查獲夾藏於冷凍蝦仁紙
    箱內之第一級毒品海洛因磚60塊（淨重合計23,705.08 公克
    、包裝重合計2,812.21公克、純度86.74 ％、純質淨重合計
    20,561.78 公克）及第二級毒品甲基安非他命13包（淨重合
    計4,695.61公克，純度分別為35.62 ％及36.29 ％，純質淨
    重合計1,672.88公克，包裝重合計146.16公克），並扣得供
    乙○○、丙○○2 人彼此聯絡接運海洛因所用之丙○○所有
    夏普牌銀色0000000000號及乙○○所有0000000000號行動電
    話各1 支（均含SIM 卡）。
二、案經法務部調查局南部地區機動工作組（下稱法務部調查局
    南機組）移送台灣高雄地方法院檢察署檢察官偵查起訴。
    理  由
甲、程序部分：
    共同被告乙○○、丙○○對於彼此於調查中、偵查中、原審
    及本院前審之供述，均於本院審理中表示同意作為本案之證
    據使用，並均捨棄詰問權，本院審酌其等上開陳述作成時，
    並無不法取供之情形，認為適當，依刑事訴訟法第159 條之
    5 第1項之規定，自有證據能力，均得為證據。
乙、實體部分：
一、訊據上訴人即被告乙○○對自越南走私第一級毒品海洛因入
    境、先後2 次央請被告丙○○前往越南暨以「黃文祥」之名
    義向天註冷凍廠租得冷凍倉庫1 個、並僱用蕭奕精前往天註
    冷凍廠收受達海公司送來藏放有毒品冷凍蝦後儲存於所租得
    之冷凍庫，嗣夥同被告丙○○前往該冷凍廠欲取出所寄放之
    內有毒品海洛因之冷凍蝦時，為法務部調查局南機組調查員
    等當場查獲等事實，固均供認不諱，惟辯稱：伊不認識蔣光
    南，伊係與方開明接洽，是方開明要伊去提領毒品，運送毒
    品的事均是蔣光南交待方開明操作，是方開明告訴伊毒品已
    抵台灣，並以傳真方式交付提領貨物之文件；何況，毒品數
    量非少，蔣光南豈有可能讓伊用賒帳之方式為之，伊在調查
    局及檢察官偵查中之自白有部分不實在，如有賺錢，伊實際
    上僅能獲得400 萬元之報酬，而非1,500 餘萬元云云；另訊
    據上訴人即被告丙○○對於依同案被告乙○○之指示前往越
    南先後與綽號「阿端」男子接洽，於購得蝦仁後在越南租用
    冷凍倉儲供存放所購買之蝦仁，返台後與被告乙○○前往天
    註冷凍廠欲取出冷凍蝦仁時，為法務部調查局南機組等人員
    查獲之事實，固亦供認不諱，惟矢口否認有何走私、運送毒
    品之犯行，辯稱：伊僅係受乙○○之委託前往購買蝦仁，越
    南冷凍廠老闆事後有告訴伊其中13箱蝦仁被「阿端」搬走後
    1 星期又搬回冷凍廠，蝦仁內被藏放毒品之事伊全然不知情
    ，是被矇在鼓裡，通聯記錄中告知乙○○「趕快來弄，弄起
    來」等語，是因為當時其與乙○○約定要搬運冷凍蝦仁之時
    間已經到了，卻不見人影，打電話給乙○○時，許某說還在
    睡覺，因此催促許某趕快洗臉之意，乙○○雖曾說要拿一百
    萬元給伊等語，惟當時許某是要伊長期在越南幫他買魚貨，
    如果有賺錢要挺伊做生意，並非走私毒品之報酬云云。
二、經查：
  (一)法務部調查局南機組人員於92年9 月30日下午3 時25分40秒
    許，在上揭高雄市前鎮區○○○○路26號天註冷凍廠8 號冷
    凍倉庫冷凍蝦仁紙箱內扣得之冷凍蝦仁175 箱，經先後解凍
    後，共發現13包藥丸及60塊疑似海洛因磚塊之事實，有扣押
    物品目錄、扣押物品清單、照片3 幀等在卷可憑（見南機組
    卷第8 頁、第18頁、第20頁至第25頁）。上開扣案藥丸及疑
    似海洛因磚塊經送法務部調查局鑑定結果，60塊磚塊部分，
    係第一級毒品海洛因（淨重合計23,705.08 公克、外包裝重
    合計2,812.21公克、純度86.74 ％、純質淨重合計20,561.7
    8 公克）；13包藥丸部分，係第二級毒品甲基安非他命（淨
    重合計4,695.61公克，純度分別為35.62 ％及36.29 ％，純
    質淨重合計1,672.88公克，外包裝重合計146.16公克），有
    法務部調查局92年11月12日調科壹字第220016179 號、第00
    0000000 號、第000000000 號、第000000000 號、第000000
    000 號及調科壹字第09262614410 號鑑定通知書等在卷可憑
    （見偵查卷第117 頁至124 頁、第128 頁）。
  (二)被告乙○○於原審法院行準備程序及審理時供稱：「我承認
    和蔣光南合議販賣走私第一級毒品」、「（是否知道漁貨內
    有毒品？）知道」等語（見原審卷第53頁、第160 頁第1 行
    ）；其於檢察官偵查中亦供稱：「（92年9 月30日下午3 時
    左右持有夾藏海洛因磚及搖頭丸的漁貨被查獲？）是的，海
    洛因是我走（私）的」、「（這批毒品何來？）是蔣光南的
    ，他託我寄賣，他用1 公斤約3 塊海洛因磚塊100 萬元的價
    格批給我，至於我賣出去多餘的利潤是我賺的」、「（你們
    如何聯絡？）是92年3 月16日，蔣光南打我手機，問我情況
    如何，我說情況不好，他問我要不要賣海洛因，我說我沒錢
    買，他說他第1 次可以挺我，先出貨給我，等我賣出去後，
    再把錢交給他在台灣的代表綽號「平仔」之人，我有同意，
    之後我們有電話聯絡，後來於6 、7 月間，我派丙○○過去
    越南，並且在當地收購漁貨及和蔣光南在當地的代表『阿端
    』聯絡，丙○○購買漁貨後再委託『阿端』包裝及寄運回來
    ，至於海洛因何時夾藏在漁貨內，我不清楚，他只有在裝船
    好後才通知我，他說東西已上船要運回來，回來後我們要去
    拿貨時就被查獲」、「（這批貨有幾位金主？）是蔣光南寄
    賣，但其中有20塊蔣某的代表會來拿給桃園的『光明』，其
    他40塊是我賣出後再把錢算給『阿平』，約要1,500 萬元」
    、「（搖頭丸何來？）這部分我不清楚，一開始蔣光南沒有
    說，後來蔣某說先放我這邊，會找人向我拿」、「（這批貨
    從何處進來？）從豐海號運搬船，船東並不知情，這些均是
    蔣光南負責把貨送來台灣，再由我接收」、「（貨從越南何
    處上船？）從頭頓港上船」等語（見偵查卷第37頁背面起至
    40頁第2 行）；其於檢察官聲請原審法院裁定羈押時，於原
    審法院供稱：「海洛因毒品是目前通緝逃亡到寮國的蔣光南
    要我幫忙處理，他要我幫忙從越南運入，並在台灣出售」、
    「（搖頭丸的來源？）是事後蔣光南打電話給我，要我先幫
    他保管，他會叫綽號『平仔』的人來取貨，他是在台灣幫蔣
    光南的人」等語（見聲羈卷第7 頁倒數第2 行起）；其於法
    務部調查局南機組調查時亦先後供稱：「我與蔣光南熟識約
    20年，去年（指91年）4 月，蔣光南因利用貨櫃走私海洛因
    磚被警查獲，遂逃亡至寮國，蔣光南在寮國仍繼續策劃走私
    毒品來台，在今年3 月16日蔣光南由寮國打我持用之000000
    0000號行動電話邀我共同集資走私海洛因來台，後經多次電
    話聯繫談妥由蔣光南負責將海洛因毒品由寮國運送至越南，
    再由我找人前往越南頭頓港買漁貨將毒品夾藏漁貨中並安排
    搭台籍冷凍搬運船返台，資金部分因我沒錢，蔣光南遂應允
    每公斤（約3 塊海洛因）以100 萬元價錢先出貨給我，由我
    將該毒品銷售完畢後，再將販毒所得金錢交付蔣光南在台聯
    絡人綽號『阿平』男子，此次共走私60塊海洛因磚塊來台；
    其中20塊是要分給桃園地區綽號『光明』男子，故我經手部
    分僅有40塊，我共需支付1,500 萬元」、「（該批冷凍蝦仁
    漁貨之承運公司係哪家？使用那艘冷凍搬運船？）蔣光南告
    知我該批藏有毒品之冷凍蝦仁漁貨係由永達水產有限公司代
    理船務，由豐海號冷凍運搬船承載」、「運輸毒品之船隻安
    排皆由蔣光南負責，故應係蔣光南派駐越南之小弟『阿端』
    所安排」（見偵查卷第22頁至24頁）、「在今年3 月16日，
    我與蔣光南開始策劃走私海洛因來台，起初蔣光南都是打我
    0000000000號電話聯絡，後來因蔣光南在台的聯絡人綽號『
    阿平』男子亦都打這支電話與我聯絡，我深覺不妥乃停用，
    我另留0000000000號電話給蔣光南做為洽談走私毒品專線聯
    絡用，大約今年6 月份起，蔣光南因我電話停用，聯絡不到
    我，都是透過綽號『阿平』男子轉告我，我再回撥電話到寮
    國給蔣光南，蔣光南使用之電話有3 支，分別為0000000000
    00號、000000000000號及0000000000號（泰國漫遊手機）」
    、「（本次查獲之13包搖頭丸來源為何？貨主係何人？）我
    原不知道，是蔣光南在該批貨自越南出發後才告知我這批東
    西，我亦不知貨主是誰，蔣光南告訴我貨到台灣後自會有人
    聯絡我前來取貨」、「（本次走私海洛因毒品銷售後可獲利
    若干？）若以每公斤售價200 萬至240 萬元計，我約可獲利
    1,500 萬至2,100 萬元」、「今年（指92年）6 月，蔣光南
    要我派人前往越南胡志明市聯絡1 位綽號『阿端』男子，我
    乃派丙○○於6 月27日帶美金10,000元，第1 次前往越南找
    『阿端』男子，後來因蔣光南方面遲遲未能將海洛因毒品送
    至越南，我乃叫丙○○於7 月11日先行返台，後來蔣光南再
    度來電要我再派人前往越南，我遂叫丙○○於7 月24日帶著
    美金11,000元到越南」等語（見偵查卷第68頁至72頁）。被
    告丙○○於檢察官偵查中亦供稱：「是乙○○叫我去越南買
    海蝦進來，我就去越南買海蝦，後來遇到『阿端』之人，乙
    ○○叫我拿1 萬元給『阿端』，請他帶我去買海蝦，第1 次
    去，貨沒有看成，乙○○叫我回來，約隔10天，乙○○又叫
    我去越南並帶11,000元過去，後來我和『阿端』的朋友去南
    部下六省九龍水產公司買海蝦，我訂了7,000 元美金海蝦，
    我先回胡志明市，後來貨送到胡志明市，送到我租的冷凍庫
    」等語（見偵查卷第40頁背面）；於法務部調查局南機組調
    查時供稱：「今年（指92年）6 月間許某拿美金1 萬元給我
    ，要我前往越南胡志明市將錢拿給綽號『阿端』的男子，準
    備購買蝦仁，我抵達胡志明市後並未找到合適的漁貨，即於
    7 月中旬返台，返台後許某又約我見面，表示『阿端』在越
    南南部有找到合適漁貨，要我重辦簽證，準備再前往越南與
    『阿端』碰面，約7 月下旬，許某又拿給我美金11,000元，
    要我前往越南購買蝦仁，我抵達越南後，綽號『阿端』的朋
    友綽號『阿宗』之男子前來與我接洽，『阿宗』表示下六省
    有合適的蝦仁等漁貨，找1 名翻譯陪同我以美金7,000 元購
    買蝦仁乙批，購妥後由九龍水產公司將該批蝦仁載往胡志明
    市某冷凍廠暫時存放，準備報關出口，我於9 月15日自越南
    搭機返台，返台後，我與乙○○見面」等語（見偵查卷第11
    頁）。而被告丙○○確有先後於92年6 月27日由高雄出境，
    同年7 月11日由高雄入境，於同年7 月24日由高雄出境，同
    年9 月15日由高雄入境之事實，亦有入出境查詢資料在卷可
    憑（見本院上訴(一)卷第100 頁）。證人洪國雄（即達海水產
    有限公司之職員）於法務部調查局南機組調查時亦證稱：該
    批蝦仁冷凍漁貨是由本公司所屬之豐海號運搬船自越南裝載
    回台等語（見南機組卷第50頁），並有達海公司運送系爭夾
    藏有毒品之蝦仁之估價單影本、在越南胡志明市寄放系爭蝦
    仁之寄倉合約書、設於越南之九龍海產公司海蝦蝦仁報價單
    等在卷可憑（見同上南機組卷第38頁、偵查卷第94至98頁）
    。另證人羅順成於本院審理中證稱：「乙○○要我去寮國瞭
    解一下，因為乙○○有說蔣光南要生意給乙○○作，因為方
    開明和蔣光南是朋友，所以要我們2 人去寮國看看情形，臺
    灣的事情都是方開明處理。」，「（去寮國的時候聽到方開
    明和蔣光南談論何事？）只有吃飯，之後我就和方開明去飯
    店，之後蔣光南只有說有生意要給乙○○作，並沒有談到何
    事，只有說要乙○○處理臺灣一些毒品的事情。」，「（你
    在寮國聽到要乙○○幫忙何事？）就是毒品的事情，因為當
    時只有說毒品的事情，細節部分不清楚，是要透過方開明，
    之後的事情我就不清楚。」，「（在寮國是否和方開明一同
    前往？聽到訊息為何？）是和方開明一起去寮國，聽到的內
    容是蔣光南有毒品要運回臺灣，要乙○○幫忙，回到臺灣因
    為我知道是毒品的事情，所以回到臺灣我就說我不參與。」
    （本院更一審卷第204 至207 頁），足徵查扣之60塊海洛因
    部分係被告乙○○與在寮國之蔣光南事先謀議，由蔣光南出
    資在寮國販入，轉送至越南，另由被告乙○○安排被告丙○
    ○至越南，購買175 箱冷凍蝦仁，再由綽號「阿端」之男子
    將所販入之60塊海洛因夾藏於冷凍蝦仁中，同時並將13包甲
    基安非他命一併夾藏其中，委請不知情之人報關，及委託不
    知情之「豐海號」搬運船自越南夾藏私運進口入台，至堪認
    定。
  (三)依前述被告乙○○之供述，可知扣案之60塊海洛因是被告乙
    ○○與蔣光南事先謀議，由蔣光南出資於寮國販入，轉送至
    越南，再由被告乙○○安排被告丙○○至越南購買漁貨，由
    綽號「阿端」之男子將所販入之60塊海洛因連同13包甲基安
    非他命夾藏於漁貨私運回台，其中40塊海洛因由乙○○負責
    販售，並將販毒所得中蔣光南應分得部分交給綽號「阿平」
    之男子；另20塊海洛因則由乙○○轉交給蔣光南指定之綽號
    「光明」之男子甚明。由此足徵被告乙○○與蔣光南、綽號
    「阿端」、「阿平」之成年男子，就私運60塊海洛因回台之
    犯行，彼此間有犯意之聯絡及行為之分擔，堪足認定。另就
    其中蔣光南所販入60塊海洛因中之40塊部分，被告乙○○既
    事先與蔣光南合意，由蔣光南出資販入，再私運回台，由被
    告乙○○負責販售，則就蔣光南販入40塊海洛因部分，被告
    乙○○與蔣光南、綽號「阿端」、「阿平」之成年男子亦有
    犯意之聯絡，亦足認定。雖被告乙○○於檢察官偵查中曾供
    稱：「他（指蔣光南）用1 公斤約3 塊海洛因磚塊100 萬元
    的價格批給我，至於我賣出去多餘的利潤是我賺的」；於法
    務部調查局南機組調查時陳稱：「（本次走私海洛因毒品銷
    售後可獲利若干？）若以每公斤售價200 萬至240 萬元計，
    我約可獲利1,500 萬至2,100 萬元」等語，似有讓人誤為被
    告乙○○是向蔣光南購買毒品云云，惟參酌乙○○於偵訊中
    為前揭供述前，已供承：「是蔣光南託我寄賣」之語；另於
    法務部調查局南機組調查時亦有陳稱：「... 在今年3 月16
    日蔣光南... 邀我共同集資走私海洛因來台... 資金部分因
    我沒錢，蔣光南遂應允每公斤（約3 塊海洛因）以100 萬元
    價錢先出貨給我，由我將該毒品銷售完畢後，再將販毒所得
    金錢交付蔣光南在台聯絡人綽號『阿平』男子... 」之語；
    於檢察官聲請原審法院裁定羈押時，於原審法院供稱：「海
    洛因毒品是目前通緝逃亡到寮國的蔣光南要我幫忙處理，他
    要我幫忙從越南運入，並在台灣出售」之語，均已詳列於前
    ，可證扣案60塊海洛因中之40塊部分，緣起於蔣光南本意要
    邀乙○○集資走私海洛因回台販售牟利，因乙○○沒有資金
    ，是以蔣光南允諾先出資販入海洛因，走私回台後，由被告
    乙○○負責販賣，乙○○再將販賣所得應分給蔣光南部分交
    給在台綽號「阿平」之男子，亦已經本院論述如前，故尚難
    僅擷取被告乙○○前揭部分之陳述，即遽認被告乙○○是以
    賒欠方式向蔣光南購入40塊海洛因，僅併此敘明。至於有關
    漁貨中另夾藏13包甲基安非他命部分，據前述被告乙○○先
    後供述：「（搖頭丸何來？）這部分我不清楚，一開始蔣光
    南沒有說，後來蔣某說先放我這邊，會找人向我拿」、「（
    這批貨從何處進來？）從豐海號運搬船，船東並不知情，這
    些均是蔣光南負責把貨送來台灣，再由我接收」、「（搖頭
    丸的來源？）是事後蔣光南打電話給我，要我先幫他保管，
    他會叫綽號『平仔』的人來取貨，他是在台灣幫蔣光南的人
    」、「（本次查獲之13包搖頭丸來源為何？貨主係何人？）
    我原不知道，是蔣光南在該批貨自越南出發後才告知我這批
    東西，我亦不知貨主是誰，蔣光南告訴我貨到台灣後自會有
    人聯絡我前來取貨」等語，亦可知蔣光南於同批漁貨中另夾
    藏13包甲基安非他命，並非蔣光南與被告乙○○原先謀議私
    運毒品返台之範疇，被告乙○○於該批175 箱漁貨裝船前，
    顯不知漁貨中另夾藏有13包甲基安非他命，雖蔣光南於該批
    漁貨裝船自越南出發後，將漁貨中另夾藏有13包甲基安非他
    命之情，告知被告乙○○，並要乙○○一併領貨暫時代為保
    管，此時乙○○已無從反對或阻止，只得應允代為保管，但
    尚難憑此遽認乙○○對於蔣光南私運甲基安非他命之犯行，
    有犯意連絡及行為分擔。而蔣光南既於豐海號漁船自越南出
    發後，始將漁貨另夾帶甲基安非他命之事告知乙○○，足見
    被告丙○○對於該批漁貨另夾藏有甲基安非他命之情，顯不
    知情，被告丙○○對此私運、運輸甲基安非他命之行為，自
    無所謂犯意聯絡或行為分擔可言，附此敘明。
  (四)被告乙○○於法務部調查局南機組調查時另供稱：「（天註
    冷凍廠內第8 號冷凍倉庫係由何人出面承租？）該倉庫係我
    於九月間，前往以『黃文祥』名義向天註冷凍庫莊小姐承租
    ；並無簽訂契約，該冷凍庫租期1 個月，租金26,000元」等
    語（見偵查卷第25頁倒數第2 行至26頁第2 行）。證人蘇雅
    莉（即天註冷凍企業公司之會計）於法務部調查局南機組調
    查時亦證稱：係乙○○於92年9 月22日起租用，並先行預繳
    1 月租金，乙○○前來洽租冷凍庫事宜時，係由我與其作初
    步之接洽；我打電話告知莊順玉廠長，並當場由莊、許2 人
    於電話中談妥，以每月26,000元代價將第八號冷凍庫出租於
    乙○○」等語（見南機組卷第43頁）。被告乙○○復供稱：
    「（175 箱冷凍蝦之收貨人為何人？）收貨人為『黃文祥』
    ，係蔣光南方面在越南於船務公司填單登記所填載之假名，
    實際上並無其人，蔣光南來電告知我收貨人為『黃文祥』，
    並傳真收貨單1 紙給我，要我該批毒品貨物抵台時，以『黃
    文祥』名義收貨，我願意提供該收貨（估價單）影本予貴單
    位參考」、「（該批夾藏海洛因、搖頭丸毒品175 箱冷凍蝦
    仁漁貨由船公司運抵天註冷凍廠內第8 號冷凍倉庫時，係由
    何人出面清點簽收該批貨品？）當時我係委由蕭姓工人前往
    簽收該批貨品」等語（見偵查卷第25頁）。證人蕭奕精於法
    務部調查局南機組亦證稱：「9 月29日下午15時左右，王偉
    仁（指被告乙○○）打電話告訴我，漁貨已抵高雄，要我馬
    上前往中華路、九如路口與陳金富太太見面，見後陳金富太
    太交付35,000元給我及達海水產有限公司豐海號估價單，我
    隨即撥0000000000號給王偉仁告知已收到35,000元及估價單
    ，王偉仁要我以其中27,300元支付漁貨船運費用，另憑估價
    單充當領貨單領貨」、「我在貨車司機提供之送貨單上依王
    偉仁電話指示簽『黃文祥』名字代為簽收」、「9 月30日中
    午12時30分，王偉仁來電約我13時左右，在高雄市○○路、
    四維路口高雄市政府大樓旁見面，見面後，王偉仁向我索回
    天註冷凍廠8 號冷凍庫鑰匙3 支，我並交付前述估價單及送
    貨明細各1 紙」、「（乙○○於本組所拍攝之口卡照片是否
    為你前述之王偉仁？）是的」等語（見南機組卷第30頁至31
    頁）。證人洪國雄亦證稱：「該批冷凍漁貨是由何人委託裝
    載，我不清楚，依照越南傳真內容記載該批漁貨在台灣之收
    貨人為『黃文祥』；該傳真在該船卸貨、交貨等手續完成後
    已經銷毀了」等語（見南機組卷第50頁）；此外，復有蕭奕
    精在92年9 月29日收貨單上以「黃文祥」名義簽收由船公司
    送達175 箱冷凍蝦仁之收貨單影本1 紙在卷可憑（見偵查卷
    第30頁）。因此，天註冷凍廠內第8 號冷凍倉庫係被告乙○
    ○所承租，被告乙○○亦知悉「黃文祥」係被冒用，而仍以
    王偉仁自稱，僱用不知情蕭奕精，指示蕭某前往冷凍倉庫以
    冒用黃文祥名義收受系爭175 箱冷凍蝦仁無訛。
  (五)被告丙○○確有分別收受被告乙○○所交付之美金10,000元
    、11,000元，而先後搭機前往越南，且於會同被告乙○○前
    往天註冷凍廠欲取走冷凍蝦仁時經警查獲等情，已迭據其於
    檢察官偵查中、原審法院及本院審理時供認在卷，核與同案
    被告乙○○所述情節相符。茲應審究者，係被告丙○○是否
    知悉被告乙○○指示其前往越南購買蝦仁之目的是要供夾藏
    海洛因走私運輸入境？被告丙○○於檢察官聲請羈押時，經
    原審法院訊問時，自承0000000000號電話係其在使用（見原
    審聲羈字第606 號卷第6 頁）。依法務部調查局南機組所提
    供被告丙○○與被告乙○○之通聯記錄監聽內容所載，在92
    年9 月28日中午11時25分，被告乙○○以公共電話撥打被告
    丙○○所使用之0000000000號行動電話之通話內容（台語，
    下同）為：A （被告乙○○）：「幹，我都打不通？」。B
    ：「這樣，人家可能還沒有上班吧」。A ：「幹，也沒有打
    電話給我啦」。B ：「再等一下，再晚一點，下午時再看看
    ，我剛剛有到那邊去了」等語；同日下午10時21分44秒，被
    告乙○○以公共電話撥打被告丙○○所使用上開行動電話之
    通話內容為：A （被告乙○○）：「要不要看電影？」。B
    （被告丙○○）：「不啦，不要啦，我等一下迷一下（按係
    睡一下之意），等一下，等一下要起來」。A ：「啊，你干
    會赴？」。B ：「會啦、會啦」。A ：「你干會起來？」。
    B ：「會啦、會啦，我有轉鬧鍾了」、「你先去看，你看完
    之後，咖啡喝1 杯，在周圍就好了，在外圍就好啦」。A ：
    「我等一下再～時間到我再叫你們」。B ：「好啦」等語（
    見原審卷第75頁）；同日下午10時49分15秒時，被告乙○○
    又以公共電話撥打被告丙○○所使用上開行動電話，渠等對
    話對容如下：A （即被告乙○○）問B （即被告丙○○）：
    「你在哪？」。B ：「我在路邊而已，在我家旁邊而已，在
    邊仔而已」。A ：「我感覺你家那邊怪怪！」。B ：「我家
    這裡？我家這裡？喂」。A ：「嗯」。B ：「你有來這裡嗎
    ？」。A ：「有」。B ：「哪有呢？哪有呢？」。A ：「有
    啦，有人站在那裡」。B ：「不可能啦！」。A ：「我在這
    裡繞了好幾圈了，我不知？」。B ：「你現在在旁邊而已嗎
    ？」。A ：「啊，我走了，沒有了。我現在又繞過去了，現
    在不用講那個啦」。B ：「我在外面，在旁邊這裡而已，在
    旁邊這裡而已」。A ：「好啦」等語（見原審卷第76頁）；
    92年9 月29日下午5 時零5 分許，被告乙○○又以公共電話
    撥打被告丙○○所使用前開行動電話之對話內容如下：A （
    即被告乙○○）問B （即被告丙○○）：「幹××，他（指
    工人）手機打不通」。B ：「他在門口啦」。A ：「載貨的
    人，手機也打不通。說要來也不見蹤影，他說最晚再20分鐘
    到」。A ：「送貨的一直打不通，奇怪呢？」。B ：「好了
    啦，再等一下啦，你打給蕭仔啦，說人家馬上到啦」等語（
    見原審卷第77頁）；92年9 月30日下午8 時14分零3 秒許，
    被告丙○○以公共電話撥打被告乙○○使用0000000000號行
    動電話之對話內容如下：A （即被告丙○○）告訴B （即被
    告乙○○）：「剛剛我打的啦，還在睡，剛剛那支電話會吃
    銅板」。B ：「要起來了！嗯，起來了」。A ：「不，我在
    厝」。B ：「奇怪！你打了好幾通嗎？我想奇怪！」。A ：
    「對，我打的啦」。B ：「你隨便弄，昨天『相機』」都～
    」。A ：「好，我知道啦！」。B ：「好，我再帶下去」。
    A ：「好，趕緊來弄，弄起來呀」等語，有監聽譯文在卷可
    憑（見原審卷第76頁至78頁）。如前所述，系爭夾藏毒品之
    蝦仁係於92年9 月29日晚間送達天註冷凍廠，而依上開通訊
    譯文顯示之談話內容觀之，被告乙○○於同年月28日起迄於
    蝦仁送達前，即三番二次以公共電話與被告丙○○聯絡，欲
    確認冷凍蝦仁是否送達冷凍廠，且唯恐被告丙○○睡過頭，
    無法共同前往，而被告丙○○亦告訴被告乙○○看完電影後
    ，在「周圍、外圍」等語，唯恐過於靠近易遭人發覺。又如
    被告丙○○主觀上認其所購得之蝦仁內並未藏放海洛因毒品
    ，必然心地坦蕩蕩，則其對被告乙○○一再告以住家外似有
    人在徘徊監視等情時，對於被告乙○○一再懷疑，應該是感
    到莫名奇妙，方合於常情，乃竟回答「不可能」等語。如冷
    凍庫內僅單純寄藏所購買之蝦仁，冷凍庫之租期既尚未屆至
    ，被告丙○○亦無主動積極地催促被告乙○○「趕緊弄起來
    」之必要，且一般人亦無以「弄起來」表示洗臉之意。參以
    被告乙○○於檢察官偵查中亦供稱：「（原本你預計與丙○
    ○一同前往解凍？）是的」等語（見偵查卷第131 頁），足
    徵所謂「趕緊弄起來」等語，係將冷凍蝦仁搬出冷凍庫解凍
    之意，被告丙○○辯稱不知冷凍蝦仁內藏放有毒品海洛因云
    云，「趕緊弄起來」是「趕快起來洗臉」云云，顯係避重就
    輕之詞，不足採信。參以被告乙○○於檢察官偵查中供稱：
    「（：丙○○有何好處？）我說如有賺錢，就給他100 萬元
    做生意」等語（見偵查卷第131 頁）；於檢察官聲請原審法
    院裁定准予羈押時亦供稱：我是說要他順利購買蝦仁回來，
    就給他100 萬元等語（見原審聲羈字第606 號卷第9 頁）。
    被告丙○○於法務部調查局南機組調查及檢察官偵查時亦先
    後供稱：乙○○有說「若有賺錢，將拿一筆錢給我作生意」
    等語（見偵查卷第12頁及第40頁）；於原審法院初次訊問時
    亦坦承被告乙○○有說如果有賺錢，要給100 萬元（見原審
    卷第23頁）。被告乙○○於原審法院審理時供述認識被告乙
    ○○不到1 年，且未常往來等情（見原審卷第163 頁至第16
    4 頁），而7,000 元美金所購得之蝦仁，折換新台幣亦不過
    是238,000 餘元，被告丙○○先後不過前往越南2 次，如僅
    係購買漁貨，卻可獲得100 萬元之巨額報酬，顯與常情不合
    。何況，依被告丙○○於偵查中所提出九龍海產公司報價單
    影本（見偵查卷第96頁）之記載，購買蝦仁之價錢係開信用
    狀支付，而非以美金現金支付，益徵被告丙○○所攜帶之11
    ,000 元 之美金並非用於支付購買蝦仁之用。又在越南之冷
    凍室係被告丙○○所承租，此經被告丙○○於檢察官偵查中
    陳明在卷（見偵查卷第41頁）。惟依被告丙○○所提出之寄
    倉合約書所載，承租人係陳善平（見同上偵查卷第94頁）；
    如係一般正常之蝦仁買賣，又何以不用本人之名義租用？再
    者，被告乙○○購買蝦仁僅係供其掩飾走私運送第一級毒品
    海洛因之用，故亦不可能委託被告丙○○長期在越南購買漁
    貨，因此，被告丙○○所辯100 萬元係長期在越南購買漁貨
    之代價云云，顯然不實，無可採信。被告乙○○事後於原審
    法院供稱：是要借給被告丙○○云云，核與其之前於檢察官
    偵查中所陳不符，且借貸與報酬係絕然不同之觀念，不可能
    混淆，因此被告乙○○事後於原審法院所稱係借貸云云，應
    係迴護被告丙○○之詞，不足採為被告丙○○有利之認定。
    又若被告丙○○果真係為被告乙○○前往越南購買漁獲，應
    該知悉越南何處有漁獲販售，豈有第1 次千里迢迢前往越南
    購買漁貨，卻空手而回，又係透過「阿端」之人介紹方知何
    處有販賣冷凍蝦仁之理。綜上所述，被告丙○○應係受被告
    乙○○之託，前往越南安排走私運輸毒品海洛因返台，而非
    單純受被告乙○○委託前往越南購買漁貨，至為顯然。綜上
    所述，被告丙○○就前述被告乙○○與蔣光南合意私運毒品
    海洛因回台犯行部分，亦有犯意之聯絡及行為之分擔，已然
    明確。被告丙○○辯稱不知所購買之漁貨中遭夾藏60塊海洛
    因私運回台云云，顯非可採。而被告乙○○陳稱被告丙○○
    不知情云云，衡情應係迴護之詞，不足為被告丙○○有利之
    認定。另證人高得勝於本院上訴審審理時證稱：92年3 月及
    5 月間，曾與被告丙○○、乙○○等一起用餐，席間乙○○
    曾請被告丙○○去越南處理漁貨，之前丙○○與乙○○並不
    認識等語（見本院上訴(二)卷第12頁以下）。惟被告丙○○與
    乙○○縱認識不久，亦不足以證明被告丙○○不可能受被告
    乙○○之託，前往越南代為安排部分毒品走私之工作。再者
    ，走私運送毒品係高度違法之事，亦不可能於席間在眾人面
    前談論，是證人高得勝所證，仍不足以證明被告丙○○係單
    純受僱於被告乙○○前往越南購買蝦仁，而為其有利之認定
    。
  (六)被告丙○○雖於法務部調查局南機組調查及檢察官偵查時辯
    稱：所購買之冷凍蝦仁遭綽號「阿端」之人拿出冷凍倉庫13
    箱，約1 星期後再放回云云（見偵查卷第16頁及第41頁）。
    惟此為被告丙○○片面所持之辯解，並無其他佐證，且如前
    所述，佐以被告丙○○與乙○○間之監聽錄音對話內容及被
    告乙○○同意給予100 萬元等情，已足以證明被告丙○○並
    非單純前往越南購買蝦仁，亦即其受託前往越南購買蝦仁，
    係為便於掩飾夾藏毒品海洛因走私入境，因此，亦可以證明
    被告丙○○此部分所持之辯解，顯然不實。
  (七)如前所述，被告乙○○於檢察官偵查中供稱：「海洛因是我
    走（私）的」、「是蔣光南的，他託我寄賣，他用1 公斤約
    3 塊海洛因磚塊100 萬元的價格批給我，至於我賣出去多餘
    的利潤是我賺的」等語；於法務部調查局南機組調查時供稱
    ：本次走私海洛因毒品若以每公斤售價200 萬至240 萬元計
    ，我約可獲利1,500 萬至2,100 萬元等語，足徵被告乙○○
    就販賣海洛因部分，確有意圖營利之不法意圖。
  (八)被告乙○○於本院更一審審理中證稱：「我是要給丙○○機
    票的錢和生活費用，之後丙○○有還給我6,000 元美金」、
    「（92年9 月15日丙○○回來的時候是否有告訴你發生何事
    ？）沒有，只有說漁貨買好了」、「（是否有說在漁貨藏東
    西？）他沒有說」、「（請丙○○去越南買漁貨是否有何代
    價？）沒有，是在我事後有賺錢之後才借錢給他做生意」、
    「（丙○○在越南買完漁貨放入倉庫，被人動過手腳才將漁
    貨進口，你是否知情？）我並不知情」、「（那為何丙○○
    只會選擇領取有記號的3 箱漁貨）這是調查局人員亂說的，
    丙○○是去要將全部的漁貨領出來，他一進去就被調查局抓
    了」、「（於原審審理時陳述丙○○並不知道漁貨藏有毒品
    ？）這是真的，因為別人做的事情，不可能會告訴他」云云
    ；核與其於法務部調查局南機組、檢察官偵查中及本院上開
    之認定不符，顯係事後迴護被告丙○○之詞，尚不足為被告
    丙○○有利認定之依據。證人戊○○於本院前審審理中證稱
    ：「（如何認識方開明？）是乙○○介紹的，大約在92年間
    認識的」、「只有聽過蔣光南與乙○○有一同要進漁貨，是
    要從越南寄過來」、「（要進漁貨的事情，蔣光南是否有與
    乙○○討論過？）在我家的時候我有聽乙○○講蔣光南要漁
    貨給他」、「（有無聽到乙○○購買漁貨的時候提到過方開
    明？或是方開明有在場？）乙○○有提過，方開明並沒有在
    場。」（更二審卷第13至17頁）云云，以及本院前審勘驗被
    告乙○○於看守所中與證人戊○○、羅順成之談話錄音帶，
    均僅係有無其他人參與本案毒品之情形，均不足為被告乙○
    ○有利認定之依據，併予敘明。
  (九)證人蔡建發於本院上訴審審理時稱：92年5 月間與丙○○、
    乙○○、董群能等人吃飯時，僅聽到乙○○請丙○○到越南
    買海產，未談到其他東西等語（見上重訴字卷(一)第137 、13
    8 頁）。於本院審理亦稱：吃飯過程中，我只聽到說要去越
    南做漁貨生意，並未聽到乙○○給丙○○有什麼承諾等情（
    見本院96年3 月15日審判筆錄）。惟查被告乙○○與丙○○
    共謀自越南以漁貨夾藏走私海洛因之犯行，自不可能在外人
    面前談論細節問題，所談作漁貨生意之事，無非掩人耳目，
    外人不可知情，是證人蔡建發上開證詞，尚難採為有利於被
    告等之認定。
  (十)證人即「豐海號」漁船船長甲○○於本院審理時結稱：92年
    9 月間我是擔任豐海號漁船船長，有關本件漁貨的估價單，
    是代理行開出來，它是證明這批海產回來件數收貨和交貨是
    符合的，譬如這批貨175 件，開估價單是175 件，收貨是17
    5 、交貨也是175 ，證明沒多也沒少。我是負責開船，至於
    估價單交給業主是否要業主回來臺灣領貨用這事我不瞭解。
    船是代理行叫一個華人叫「黃志勇」的人發落的，他通知我
    們公司有海產貨，我們去轉載，轉載期間例如船員有7 人，
    我們負責檢查，事實上是我們回來時船東告知裡面有包東西
    ，我們是有檢查例如海產，若是農產我們就叫他載回去，不
    要說毒品，農產也不能載，我完全不知道。裝貨時貨主全部
    不在場，越南出口公司是辦出口讓他們船來裝貨，我們是負
    責檢查，代理有請1 個翻譯，說明這是什麼貨要交給何人，
    公司和代理行聯絡，我們是負責裝貨、檢查貨，那趟是裝30
    0 噸的漁貨，船員是負責檢查貨。在庭之被告丙○○我不認
    識，裝貨時他也不在場等語（見本院96年3 月15日審判筆錄
    ）。惟查本件被告丙○○係負責在越南採買冷凍蝦仁175 箱
    ，並以陳善平假名承租冷凍庫儲存，以供綽號「阿端」於冷
    凍蝦仁夾藏毒品走私進口，其本身並不負責裝漁貨上豐海號
    漁船之事宜，於任務完成後，即於92年9 月15日搭機先行返
    臺，已如前述。則豐海號漁船於裝載本件冷凍蝦仁漁貨時，
    自然不在場，然尚難僅憑其裝貨時不在場乙節，遽認被告丙
    ○○未參與本件犯罪，是證人甲○○之上開證述，自難採為
    被告丙○○有利之認定。
  (十一)被告乙○○雖具狀請求對方開明做測謊，以查明方開明是否
    為綽號「阿平」之共犯，以釐清案情云云。惟查被告乙○○
    於調查中指認方開明之口卡時，僅供稱：「方開明相片影本
    中之男子與我見面洽談走私事宜之綽號『阿平』非常像」等
    語（見偵查卷第22、23頁）。證人即調查局南機組調查員丁
    ○○於本院審理時結證：當時製作筆錄時，乙○○有表示在
    臺灣跟他接洽的人是叫『阿平』的人，我們曾經提示方開明
    之口卡，請乙○○確認是否是「阿平」該人，但是乙○○一
    直不能給我肯定答覆，他說很像但無法確定等語（見本院96
    年3 月15日審判筆錄）。另證人方開明於本院更一審審理中
    亦否認有參與本件犯罪等情（本院更一審卷第142-146 頁）
    。此外，復無其他確定證據足證方開明即本件共犯綽號「阿
    平」之人，尚難僅憑測謊來認定，是其聲請對方開明測謊認
    定是否為綽號「阿平」之人，核無必要，併此明。
  (十二)綜上所述，被告乙○○所辯僅可獲得400 萬元報酬云云，應
    係避重就輕之詞，被告丙○○所辯其係被矇在鼓裡，就本件
    走私、運輸毒品完全不知情云云，亦係飾卸之詞，不足採信
    ，被告等2 人所犯上開犯行，應堪認定。
三、按毒品之運輸，只要已有毒品之認識，不問出於為自己或他
    人而運送，亦不分由國外輸入國內，或國內輸出國外，即在
    國內2 區域間具有輸出或輸入作用之運送者，均屬之；又所
    謂販賣行為，並不以販入之後復行賣出為要件，祇要以營利
    為目的，將毒品購入或賣出，有一於此，其犯罪即為完成。
    若係基於營利意圖而販入，雖未及賣出，仍屬販賣既遂，此
    有最高法院67年度臺上字第2500號判例可資參照。又海洛因
    、安非他命屬於毒品危害防制條例第2 條第2 項第1 、2 款
    所列之第一、二級毒品，且經行政院公告為「甲類第四級之
    管制進出口物品」。核被告乙○○意圖販賣第一級毒品海洛
    因，而與蔣光南謀議，由蔣光南出資在寮國販入海洛因後，
    轉送至越南，將海洛因夾藏於漁貨中自越南走私、運輸第一
    級毒品海洛因入境，再擬販售圖利之行為，係犯毒品危害防
    制條例第4 條第1 項之運輸、販賣第一級毒品罪及懲治走私
    條例第2 條第1 項之私運管制物品進口罪。被告乙○○走私
    、運輸夾藏於漁貨中之毒品入境，係利用不知情之「豐海號
    」搬運船走私入境；及上開毒品入境後，被告乙○○又利用
    不知情之該船上交貨人員將該批漁貨運送至天註冷凍廠冷藏
    ，均為間接正犯。又被告乙○○利用不知情之蕭奕精在收貨
    單內收貨人欄內簽署「黃文祥」之姓名，以表示運送之貨物
    已由「黃文祥」領取之意思後，將送貨單原本交給送貨司機
    ，以行使該偽造之收據，足生損害於「黃文祥」之所為，係
    犯刑法第216 條、第210 條之行使偽造私文書罪，且為該罪
    之間接正犯。被告乙○○利用他人偽造私文書之行為，應為
    行使之高度行為所吸收，不另論罪。至於被告丙○○自越南
    走私、運輸第一級毒品海洛因入境之行為，核係犯毒品危害
    防制條例第4 條第1 項之運輸第一級毒品罪及懲治走私條例
    第2 條第1 項之私運管制物品進口罪（懲治走私條例第2條
    第2 項常業犯規定於95年7 月1 日刪除，惟第1 項並未修正
    ，無庸比較新舊法）。被告2 人前述所犯運輸及販賣第一級
    毒品罪，其2 人持有毒品之低度行為，均應為運輸或販賣之
    高度行為所吸收，不另論罪。按共同正犯之意思聯絡，原不
    以數人間直接發生者為限，即有間接之聯絡者，亦包括在內
    。如甲分別邀約乙、丙犯罪，雖乙、丙間彼此並無直接之聯
    絡，亦無礙於其為共同正犯之成立（最高法院77年台上字第
    2135號判例參照）。被告乙○○與蔣光南、綽號「阿端」、
    「阿平」等成年男子就上開運輸、私運管制進口物品海洛因
    及販賣第一級毒品海洛因等犯行有犯意之聯絡；另被告丙○
    ○就所為私運管制物品、運輸毒品海洛因入境之犯行，與被
    告乙○○及蔣光南、綽號「阿端」、「阿平」之成年男子，
    亦有犯意之聯絡及行為之分擔，均為共同正犯。另被告乙○
    ○就所犯行使偽造私文書犯行部分，與蔣光南、綽號「阿端
    」之成年男子間，亦有犯意之聯絡及行為之分擔，同為共同
    正犯。被告乙○○所犯毒品危害防制條例第4 條第1 項之運
    輸第一級毒品罪及懲治走私條例第2 條第1 項之私運管制物
    品進口罪間，乃係以一行為而同時觸犯之，為想像競合犯，
    依刑法第55條之規定，從一重依運輸第一級毒品罪處斷。被
    告乙○○所犯之運輸第一級毒品、販賣第一級毒品及行使偽
    造私文書等3 罪間，有方法結果之牽連關係，應從較重之販
    賣第一級毒品罪處斷。被告丙○○所犯毒品危害防制條例第
    4 條第1 項之運輸第一級毒品罪及懲治走私條例第2 條第1
    項之私運管制物品進口罪間，亦係以一行為而同時觸犯之，
    為想像競合犯，依刑法第55條之規定，從一重依運輸第一級
    毒品罪處斷。公訴人雖未就被告乙○○所犯刑法第216 條、
    第210 條之行使偽造私文書罪部分提起公訴，惟既經查明，
    且此部分犯行與起訴運輸毒品部分，有方法結果之牽連關係
    ，自應為起訴效力所及，本院自應併予審理。又被告等行為
    後，毒品危害防制條例固於92年7 月9 日修正公布，並於93
    年1 月9 日施行，但關於被告所犯之該條例第4 條第1 項、
    第2 項運輸第一、二級毒品等罪刑之規定，並未修正，自無
    比較新舊法適用之問題，附此敘明。又被告等行為後，刑法
    第55條牽連犯之規定，業於94年1 月7 日修正公布刪除，並
    於95年7 月1 日施行，則被告之犯行，因行為後新法業已刪
    除牽連犯之規定，此刪除雖非犯罪構成要件之變更，但顯已
    影響行為人刑罰之法律效果，自屬法律有變更，依新法第2
    條第1 項規定，比較新、舊法結果，仍應適用較有利於被告
    之行為時法律即舊法論以牽連犯（最高法院95年第8 次刑事
    庭會議決議參照）。
四、犯毒品危害防制條例第4 條第1 項至第3 項、第5 條第1 項
    至第3 項之罪，供出毒品來源，因而破獲者，得減輕其刑，
    同條例第17條固定有明文。惟毒品危害防制條例第17條關於
    減輕其刑之規定，旨在利用減刑之寬典，鼓勵運輸、販賣、
    施用或持有毒品之人，供出其來源，藉以擴大防制毒品之成
    效，期使毒品易於斷絕；故須據實供出其毒品之直接來源，
    並因而破案查獲者，始符減輕其刑之要件，是在共同正犯間
    ，彼此間均非他方之上游毒品之供應者，故不得適用前開減
    刑之規定（最高法院92年台上字第1838號判決參照）。被告
    乙○○雖於法務部調查局南機組調查時供稱「毒品銷售完畢
    後再將販毒所得金錢交給綽號『阿平』之男子；另蔣光南及
    前述『阿平』男子亦陸續來電聯絡我，告知夾藏毒品之冷凍
    船名為豐海號」、「方開明相片影本中之男子與我見面洽談
    走私事宜之綽號『阿平』非常像」等語（見偵查卷第22頁、
    第23頁）；於原審法院審理時指稱：「當時方開明有告訴我
    ，叫我領這些東西，他要給我400 萬，且如果被抓，他會幫
    我交保；我只是租地方及幫忙領（貨），都是他跟蔣光南聯
    絡」等語（見原審卷第156 頁）。惟縱令其於法務部調查局
    南機組調查時所指稱之「阿平」即係方開明，因被告乙○○
    與綽號「阿平」之方開明間亦係共同運輸、販賣毒品之共犯
    關係，依前揭最高法院之判決意旨，亦不得依毒品危害防制
    條例第17條規定減輕其刑，被告乙○○選任之辯護人認應依
    上開規定，對被告乙○○減輕其刑，不無誤會，此部分所辯
    委無可取。
五、原審據以論罪科刑，固非無見。惟查：(一)扣案海洛因、甲基
    安非他命與其外包裝並非不可分離，原判決就扣案毒品外包
    裝，亦依毒品危害防制條例第18條第1 項前段之規定，均宣
    告沒收銷燬之，尚有未洽。(二)原判決於事實欄內認定被告乙
    ○○係意圖販售第一級毒品海洛因牟利，而自越南私運、運
    輸海洛因入境，惟理由欄內並未敘明認定被告乙○○有意圖
    營利依據，理由不備亦有未合。(三)被告乙○○另犯刑法第21
    6 條、第210 條之行使偽造私文書罪，且此部分犯行與起訴
    運輸毒品部分，有方法結果之牽連關係，為起訴效力所及，
    原判決未併予審判，亦有未合。(四)被告乙○○並無走私運輸
    第二級毒品之犯罪，理由詳後述，原判決認被告乙○○成立
    此部分犯罪，亦有可議。被告丙○○及其配偶己○○上訴意
    旨否認被告丙○○犯罪；被告乙○○上訴意旨否認毒品係其
    所有，且係受僱於方開明，預期報酬僅400 萬元云云，指摘
    原判決不當，固均屬無理由，惟原判決既有上開可議，自應
    由本院將原判決撤銷改判。爰審酌被告乙○○有違反懲治走
    私條例及麻醉藥品管理條例之前科記錄，於90年4 月19日假
    釋並交付保護管束出獄，尚未假釋期滿執行完畢，此有臺灣
    高等法院被告全國前案紀錄表1 份在卷可按，仍不知悔改，
    明知海洛因、安非他命係毒品，施用者容易上癮而戒除不易
    ，除個人身心飽受摧殘外，輕則吸後枯癟或猝死而致家庭破
    碎，重則為取得購買毒品之金錢致淪為娼妓盜匪，足以腐蝕
    民心國基，斲喪民族生機，危害至深且鉅，竟為貪圖一己之
    私利，不惜違法犯禁，與蔣光南等謀議運輸毒品海洛因回台
    販售，且一次走私回台之毒品海洛因數量高達60塊，淨重合
    計23,705.08 公克，數量極為龐大，對國家社會之危害至深
    且鉅，且率以毒害他人犯罪手段牟利，犯罪情節嚴重，惡性
    甚鉅，實有令其與社會永久隔離之必要，故仍量處被告乙○
    ○死刑，併依刑法第37條第1 項規定，宣告褫奪公權終身。
    被告丙○○協助被告乙○○運輸第一級毒品海洛因返台，且
    數量甚鉅，對於非法施用海洛因之來源之提供大有助益，如
    流入市面，所生影響非僅多數人之生命、身體受其侵害，社
    會、國家亦不能倖免，惟考量其運輸海洛因之結果終遭查獲
    ，且其並非主謀，實際亦未獲取100 萬元之報酬等一切情狀
    ，仍量處無期徒刑，併依刑法第37條第1 項規定宣告褫奪公
    權終身。扣案之海洛因60塊（淨重合計23,705.08 公克、純
    度86.74 ％、純質淨重合計20,561.78 公克）係第一級毒品
    ，不問屬於犯人與否，應依毒品危害防制條例第18條第1項
    前段之規定，均宣告沒收銷燬之。海洛因外包裝重計2,812.
    21公克，係共犯蔣光南所有，且係供防潮等運輸毒品所用之
    物；扣案夏普牌銀色行動電話手機1 支（含SIM 卡1 張），
    係被告丙○○所有，此經其陳明在卷（見偵查卷第15頁），
    扣案0000000000號行動電話手機1 支（含SIM 卡1 張），係
    被告乙○○所有，此據其於本院更一審審理中自承在卷（本
    院更一審卷第242 頁），且為被告2 人彼此聯絡接運毒品所
    用之物，爰均依毒品危害防制條例第19條第1 項規定，併予
    宣告沒收。92年9 月29日收貨單內偽造「黃文祥」之署押1
    枚，爰依刑法第219 條規定宣告沒收。至扣案其餘NOKIA825
    0 型手機1 支（含泛亞公司之SIM 卡1 張、電話號碼分別為
    0000000000號），並無證據足以證明係被告乙○○供犯罪所
    用之物，故不予宣告沒收，附此敘明。
六、公訴意旨另略以：丙○○與乙○○基於自越南運輸第一級毒
    品海洛因來臺販售牟利之共同犯意聯絡，依乙○○之指示，
    於92年7 月下旬，前往越南透過蔣光南派駐當地之代表綽號
    「阿端」之介紹，以美金7,000 元之價格購買海蝦175 箱後
    ，由綽號「阿端」之男子將海蝦鋪蓋在海洛因上面後，私運
    返台販售圖利，因認被告丙○○另涉有毒品危害防制條例第
    4 條第1 項之販賣第一級毒品罪嫌。按犯罪事實應依證據認
    定之，無證據不得認定犯罪事實，刑事訴訟法第154 條第2
    項定有明文。經查，依卷存之證據，僅足以證明乙○○有指
    派被告丙○○前往越南採購蝦仁作為掩飾、夾藏海洛因入境
    之手法及會同乙○○前往天註冷凍廠取出夾藏有海洛因之冷
    凍蝦仁而已，並無確切之證據足以證明其亦有參與販售之謀
    議，在別無積極證據之下，實難逕認被告丙○○與乙○○間
    有販賣海洛因之犯意聯絡。此外，復查無其他積極證據足以
    證明被告丙○○有販賣第一級毒品之犯行，此部分本應為無
    罪之諭知，惟公訴意旨認此部分與前開論罪之運輸第一級毒
    品部分，有牽連犯之裁判上一罪關係，故不另為無罪之諭知
    。
七、公訴意旨略以：被告乙○○於上述時間與蔣光南將甲基安非
    他命夾藏於漁貨中，自越南走私、運輸進入臺灣，因認其有
    犯毒品危害防制條例第4 條第2 項之運輸第二級毒品及懲治
    走私條例第2 條第1 項之私運管制物品罪嫌。訊據被告乙○
    ○堅決否認有上開犯行，辯稱：扣案之甲基安非他命13包是
    蔣光南在該批貨自越南出發後，才告知我這批東西，我不知
    道貨主是誰，蔣光南告訴我貨到臺灣後，自會有人聯絡我前
    來取貨等語。經查被告乙○○事前並不知蔣光南有夾藏走私
    扣案甲基安非他命之情事，僅於裝貨之漁船自越南出發後，
    始接獲蔣光南之告知，事實上，乙○○亦無從反對或阻止，
    尚難遽認其有參與此部分犯罪，被告此部分犯罪，尚屬不能
    證明。惟公訴人認被告此部分與其前開論罪科刑部分，具有
    裁判上一罪關係，故不另為被告此部分無罪之諭知。
據上論結，應依刑事訴訟法第369 條第1 項前段、第364 條、第
299 條第1 項前段，毒品危害防制條例第4 條第1 項、第18條第
1 項前段、第19條第1 項，懲治走私條例第2 條第1 項、第11條
，刑法第2 條第1 項、第11條、第28條、第55條、第55 條 後段
（修正前）、第216 條、第210 條、第219 條、第37條第1 項，
判決如主文。
本案經檢察官陳宗吟到庭執行職務。
中　　華　　民　　國　　96　　年　　3 　　月　　29　　日
                  刑事第三庭    審判長法  官  周賢銳
                                      法  官  黃仁松
                                      法  官  謝宏宗
以上正本證明與原本無異。
本判決本院依職權送上訴。
中　　華　　民　　國　　96　　年　　4 　　月　　2 　　日
　　　　　　　　　　　　　　　　　　　書記官  熊惠津
附錄本判決論罪科刑法條：
毒品危害防制條例第4條第1項
製造、運輸、販賣第一級毒品者，處死刑或無期徒刑；處無期徒
刑者，得併科新臺幣1 千萬元以下罰金。
懲治走私條例第2 條第1 項
私運管制物品進口、出口逾公告數額者，處7 年以下有期徒刑，
得併科新臺幣300 萬元以下罰金。
刑法第216條
行使第210 條至第215 條之文書者，依偽造、變造文書或登載不
實事項或使登載不實事項之規定處斷。
刑法第210條
偽造、變造私文書，足以生損害於公眾或他人者，處5 年以下有
期徒刑。
                                                    fq
